【裁判字號】    98,上訴,2529
【裁判日期】    980911
【裁判案由】    妨害自由
【裁判全文】
臺灣高等法院刑事判決                98年度上訴字第2529號
上  訴  人  臺灣臺北地方法院檢察署檢察官
被      告  甲○○
上列上訴人因被告妨害自由案件，不服臺灣臺北地方法院98年度
訴字第330號，中華民國98年5月27日第一審判決（起訴案號：臺
灣臺北地方法院檢察署97年度偵字第12665號），提起上訴，本
院判決如下：
    主  文
上訴駁回。
    理  由
一、公訴意旨略以：被告甲○○因不滿其女友乙○○欲與其分手
    ，竟於97年2月13日3時左右，前往台北市中山區○○○路10
    7巷25號乙○○工作之「佳美小坊（起訴書誤為佳美KTV）」
    ，要求負責人林鍶惠立刻讓化名「淇淇」之乙○○下班，林
    鍶惠惟恐因被告之舉動影響生意，而同意讓乙○○下班隨崔
    某離去，被告隨即將乙○○載回台北市中山區○○○路○段
    67號6樓605室內，並動手毆打乙○○（傷害部分未據告訴）
    ，復施用暴力脫光乙○○衣物並拍攝乙○○裸照，更以如果
    敢離開就再予毆打等加害乙○○生命身體之事脅迫乙○○不
    得離開，以此方式限制乙○○之行動自由，迄至同年月15日
    下午方才讓乙○○離開上述處所，因認被告涉犯刑法第302
    條第1項之剝奪他人行動自由罪嫌等語。
二、按犯罪事實應依證據認定之，無證據不得認定犯罪事實；不
    能證明被告犯罪者或其行為不罰者，應諭知無罪之判決，刑
    事訴訟法第154條第2項、第301條第1項，分別定有明文。復
    按認定不利於被告之事實，須依積極證據，苟積極證據不足
    為不利於被告事實之認定時，即應為有利於被告之認定，更
    不必有何有利之證據（最高法院30年上字第816號判例意旨
    可資參照）。
三、檢察官認甲○○涉有上開罪嫌，係以證人乙○○、林鍶惠之
    證述為主要論據。訊據甲○○固對於97年2月13日有至佳美
    小坊接乙○○回家之事實坦承不諱，惟堅決否認有何妨害自
    由之犯行，辯稱：伊沒有打乙○○，未以暴力脫光乙○○衣
    服拍裸照，亦未稱敢離開就毆打她，伊不是不讓乙○○離開
    ，是不讓乙○○接洽吸毒的朋友，沒有拍告訴人的裸照，如
    果有做就會承認等語。
四、經查：
  (一)告訴人乙○○於警詢時證稱：「97年2月13日凌晨3時許在我
    承租的房子，與我男友甲○○發生爭執及口角，他先對我拳
    打腳踢並持水果刀要脅我將身上所有衣物褪去，然後用手機
    拍我的裸照。事後還威脅我不能去驗傷報警，否則就將我的
    裸照公開。整個事件之後他連續3天將我限制行動，把我所
    有的通訊設備全都損壞，將我的衣服都剪破，讓我不能離開
    住所。」等語（97年3月26日警詢筆錄，97年度偵字第12665
    號卷第6頁），於偵查中證稱：「（甲○○是如何控制你的
    行動自由？）約97年2月某日凌晨，一開始情況是他到我的
    店裡，叫我老闆娘讓我下班，說如我不下班，他要砸店，我
    的老闆娘就叫我先下班，我就聽老闆娘的話下班，後來我就
    上他的車，一開始在車上，他有拿棒球棍說要打我，但他沒
    有打我，後來他就載我回長安東路住處，他就打我、對我拳
    打腳踢，拿剪刀剪我的衣服、不讓我穿衣服。」等語（98年
    1月16日偵查筆錄，97年度偵字第12665號卷第62頁），惟告
    訴人乙○○另供稱：「（你於筆錄中供稱遭甲○○撕破之衣
    服及摔壞之行動電話現在何處？）那些遭撕破之衣服及摔壞
    之行動電話已不堪使用，早就丟掉，無法提供給警方。」等
    語（97年8月13日警詢筆錄，97年度偵字第12665號卷第41頁
    ），是並無其他證據可以佐證告訴人所述係屬真實。又告訴
    人乙○○於偵查中證稱：「他把我的手機拿去SIM卡折掉…
    …」等語（98年1月16日偵查筆錄，97年度偵字第12665號卷
    第63頁），則被告究係摔壞其行動電話，抑強取其行動電話
    將SIM卡折斷，告訴人所述前後不一，證詞是否與事實相符
    ，即屬有疑。
  (二)證人林鍶惠證稱：「97年2月間有一位叫『淇淇』（即乙○
    ○）的女服務生。（據乙○○稱，97年2月20日23時許她的
    前男友甲○○到店中強迫帶乙○○下班，請問妳是否有見到
    這件事？）我印象中有這一件事，但是不能確定是何時。（
    能否詳述當天妳見到的情形如何？）當天淇淇的男友開車到
    我店裡，對我說要帶淇淇下班，我知道他是淇淇的男朋友，
    所以就請他帶淇淇到門外的車上談，後來我就對他說帶淇淇
    下班沒有關係，但是不能對淇淇有不利的舉動，甲○○對我
    說保證不會，於是我就讓他把淇淇帶走了。（甲○○當時是
    否有強暴脅迫的舉動強行帶走乙○○？）沒有。（當天除了
    妳見到甲○○到店內帶走乙○○，是否還有其他人見到？）
    沒有，因為甲○○一到店內就指名要找我，我為了怕影響店
    內客人生意，所以我就請他及淇淇到門口他的車上談。」等
    語（97年9月8日警詢筆錄，97年度偵字第12665號卷第50頁
    ），核與告訴人乙○○於偵查中證稱：被告說如我不下班，
    他要砸店等語不符，是告訴人所述情節即難採信。
  (三)再告訴人乙○○於偵查中證稱：「（甲○○傳給你的簡訊裡
    面所提的照片是何種照片？）他只是恐嚇說如果我在中山區
    出現的話，他會把照片照處貼，他指的照片是我的裸照，因
    他曾用他的手機照我的裸照，是他偷拍的……，但他何時偷
    拍的我不知道，他偷拍時我當時正在房間裡，剛洗完澡出房
    間。」等語（98年1月16日偵查筆錄，97年度偵字第12665號
    卷第60頁），然依告訴人所述，告訴人方於97年2月13日遭
    被告強拍裸照，告訴人卻於檢察官詢問時當下答稱被告欲四
    處張貼之裸照為被告先前偷拍者，依一般經驗法則，告訴人
    所述其於97年2月13日遭被告限制自由、強拍裸照是否為真
    實，當屬有疑。再告訴人稱：「（他不讓你穿衣服，所以你
    當時裸體3天？）對。」等語（98年1月16日偵查筆錄，97年
    度偵字第12665號卷第60頁），然參酌台北地區97年2月份之
    平均溫度為攝氏14.1度，該月12日至15日因受寒流影響，氣
    溫下降，13日台北低溫為攝氏7.8度，此有中央氣象局97年2
    月氣候監測報告在卷足參，是97年2月13日至15日台北地區
    氣候寒冷，告訴人所稱遭被告強迫裸體3天之情，核與經驗
    法則有違，亦難遽以採信。
五、綜上，本件證據無法證明被告有檢察官所指之妨害自由犯行
    ，此外本院復查無其他積極證據足以證明被告上開犯行，揆
    諸上開法條及判例意旨，本件不能證明被告犯妨害自由罪，
    此部分自應為被告無罪之諭知。
六、檢察官上訴意旨略以：(一)關於被告甲○○是否於民國97年2
    月13日下午，自臺北市中山區○○○路107巷25號「佳美KTV
    」帶告訴人乙○○回臺北市中山區○○○路○段67號6樓605
    室，施用暴力脫光告訴人衣物並拍攝裸照，並以膽敢離開即
    再予毆打等加害生命、身體之事脅迫告訴人不得離開，剝奪
    告訴人行動自由，迄2日後（97年2月15日）始准告訴人離開
    上揭處所之事實？被告並未全盤否認，並辯稱「不是不讓她
    離開，是不要她去接洽那些朋友。」云云（詳參原審98年4
    月17日準備程序筆錄、98年5月14日審判筆錄）。被告並未
    否認渠有限制告訴人接觸友人之行為，被告限制告訴人接觸
    友人之方法為何？依據告訴人於警詢中之指述及偵查中之證
    述，包括：於案發當日（即97年2月13日下午），在臺北市
    中山區○○○路○段67號6樓605室住處，對告訴人拳打腳踢
    （未據告訴），並持水果刀威脅告訴人褪去衣物、拍攝裸照
    ；毀壞告訴人之通訊設備；剪破告訴人之衣物；將門上鎖及
    在旁監視等方式（詳參97年3月26日警詢筆錄、98年1月16日
    訊問筆錄），究竟被告限制告訴人接觸友人之方式，是否如
    告訴人所供述之程度？實有傳喚告訴人到庭與被告對質之必
    要。告訴人本以使被告受刑事訴追為目的，且2人前為男女
    朋友關係，告訴人指述之犯罪過程可能因情緒而略微誇大，
    惟倘若告訴人指述之內容大部分為真實，被告確實於97年2
    月13日下午，在上揭住處，對告訴人拳打腳踢，持水果刀威
    脅告訴人褪去衣物、拍攝裸照，並毀壞告訴人之通訊設備禁
    止告訴人對外聯繫，縱時間並未長達3日逼使告訴人裸身（
    究竟有無穿內衣褲？亦非明瞭），被告恐亦已構成刑法第30
    2條第1項或同法第304條第1項之妨害自由罪嫌。(二)聲請傳喚
    證人即告訴人乙○○（年籍資料詳卷），待證事實為：被告
    於97年2月13日下午，在臺北市中山區○○○路○段67號6樓
    605室住處，妨害證人乙○○行動自由之過程。(三)原審判決
    認事用法難謂妥適，爰依刑事訴訟法第344條第1項、第361
    條第1項提起上訴，謀求救濟等語。經查：證人乙○○經本
    院合法傳喚仍未到庭，其於偵查中已為明確之證述（見偵查
    卷第60-63頁），核無再次傳訊之必要。此外，公訴人並未
    提出其他積極證據足資證明甲○○有公訴人所指妨害自由之
    犯行，就此部分自應為甲○○無罪之諭知。原審因而為甲○
    ○無罪之判決，核無不合。檢察官上訴，核無理由，應該駁
    回。
據上論斷，應依刑事訴訟法第368條，判決如主文。
本案經檢察官楊秀蘭到庭執行職務。
中    華    民    國    98    年    9     月    11    日
                  刑事第十二庭  審判長法  官  蔡永昌
                                      法  官  蔡新毅
                                      法  官  陳榮和
以上正本證明與原本無異。
檢察官如不服本判決，應於收受送達後10日內向本院提出上訴書
狀，其未敘述上訴之理由者並得於提起上訴後10日內向本院補提
理由書（均須按他造當事人之人數附繕本）「切勿逕送上級法院
」。
                                      書記官  林吟玲
中    華    民    國    98    年    9     月    11    日


司法院資訊處製作；財團法人民間司法改革基金會備份。
